臺灣臺中地方法院民事判決　　　　　　　99年度保險字第67號
原　　　告　吳長晏
訴訟代理人　謝秉錡律師
複　代理人　曾琬鈴律師
　　　　　　王友村
　　　　　　許富傑
被　　　告　英屬百慕達商友邦人壽保險股份有限公司
法定代理人　秦素琴
訴訟代理人　吳光陸律師
　　　　　　廖瑞鍠律師
上列當事人間請求給付保險金事件，本院於民國100年7月28日言
詞辯論終結，判決如下：
    主  文
被告應給付原告新臺幣壹佰萬元，及自民國九十九年十月二日起
至清償日止，按年息百分之五計算之利息。
訴訟費用由被告負擔。
本判決於原告以新臺幣拾萬肆仟元供擔保後，得假執行。但
被告如以新臺幣壹佰萬元為原告供擔保，得免為假執行。
    事實及理由
一、原告起訴主張：
  (一)原告與被告簽立「美國人壽長青傷害保險」保險契約（下稱
    系爭保險契約），契約於民國98年7月20日始起，被保險人
    為原告之母吳林金女士，保險金額為新臺幣（下同）1,00
    0,000元，此先敘明。
  (二)被保險人於99年1月29日與媳婦一同用中、晚餐（均有進食
    ），直到晚餐時，就有吞嚥困難並感覺身體不適，晚餐時用
    完後約晚上八至九時之間，兒子與媳婦開車將被保險人送至
    醫院急診室就醫，經醫師判斷「食物嗆入」，並醫師從食道
    中抽出大量麵條，引起吸入性肺炎及敗血症，事後被保險人
    住院十八日後不治死亡。嗣原告依美國人壽常青傷害保險第
    3條規定「被保險家庭成員於契約有效期間內，因遭受意外
    傷害事故，致其身體蒙受傷害而致死亡、殘廢、重大燒燙傷
    或傷害診療時，本公司依照本契約的約定，給付保險金」向
    被告申請保險金給付，詎料，被告於99年4月20日回函告知
    ，經本公司審核結果被保險人尚不符合常青傷害保險之保險
    範圍。隨函退回原告之申請，為拒絕理賠之意思表示。
  (三)查「本法所稱保險，謂當事人約定，一方交付保險費於他方
    ，他方對於因不可預料，或不可抗力之事故所致之損害，負
    擔賠償財物之行為」、「保險人對於由不可預料或不可抗力
    之事故所致之損害，負賠償責任」保險法第1條第1項、第29
    條第1項定有明文。又查，「傷害保險示範條款」業經本部
    85年9月10日台財保第852370068號函修正，修正後之「意外
    傷害事故」，係指非由疾病引起之外來突發事故。次按「在
    有多數原因競合造成傷殘或死亡事故之情形時，應側重於「
    主力近因原則」，以是否為被保險人因罹犯疾病、細菌感染
    、器官老化衰竭等身體內在原因以外之其他外來性、突發性
    （偶然性）、意外性（不可預知性）等因素作個案客觀之認
    定，並考量該非因被保險人本身已存在可得預料或查知之外
    在因素，是否為造成意外傷殘或死亡事故之主要有效而直接
    之原因（即是否為其重要之最近因果關係）而定。」（最高
    法院92年度臺上字第2710號、93年度臺上字第2468號、94年
    度臺上字第1816號判決參照）。經查，被保險人之死因係因
    食物嗆入及吸入性肺炎導致敗血症因不治致死。被保險人之
    死因顯非其身體「內在疾病」而引發敗血症導致不治死亡。
  (四)從被保險人護理紀錄記載：醫師發現口中有些許麵條，醫師
    並從食道中抽出大量麵條。又再死亡證明書上記載：先行原
    因為吸入性肺炎與食物嗆入而引起敗血症。然被保險人之死
    因係由外在因素（食物嗆入）引起併發症致死，而非由內在
    疾病引起之。其食物嗆入與敗血症致死具有相當因果關係，
    又其食物嗆入非被保險人本身已存在可得預料或查知之外在
    因素，故應屬為意外。然被告於99年4月20日發函拒絕原告
    之申請給付保險金，又原告於99年7月29日再為請求給付保
    險金，被告於99年8月23號來函表示仍維持上述通知函決議
    。惟被告所指稱被保險人係屬「病死或自然死」，未審查導
    致敗血症致死的原因，實不合上開判決意旨，原告爰提起本
    訴，請求被告應給付1,000,000元保險金於原告。
  (五)對被告抗辯之陳述：
  (1)被保險人確實死於因異物吸入而導致吸入性肺炎而死亡之意
    外事故：
  依賢德醫院之回函所附之被保險人原始病歷、經原告請專業
    人士翻譯成中文，由該病歷描述可知被保險人死亡實為外在
    突發因素所致，非內在疾病，符合意外之定義。
  再由臺灣大學附設醫院鑑定回函內容，可知因異物導致吸入
    性肺炎為被保險人之死因，而保險契約所約定之「意外」，
    其意指「非自身疾病所引發，而是外來突發事件所導致之事
    故」。本案中，鑑定報告已指明因異物吸入而導致肺炎，此
    乃係外來突發事件，非死者自身疾病所致，被告應給付保險
    金至明。至於被告質疑何以支氣管無異物，鑑定報告亦說明
    口、鼻內無法判定有無異物，此不排除口、鼻內有異物存在
    之可能。
  (六)聲明：(1)被告給付給原告共計1,000,000元及自起訴狀繕本
    送達翌日至清償之日止，按年利率百分之五計算之利息。(2)
    如受有利判決，願供擔保，請准為假執行。
二、被告則辯以：
  (一)被保險人係死於因個人疾病所引發之事故，並非意外事故，
    被告自無須給付保險金：
  (1)依友邦人壽常青傷害保險契約條款第3條、第2條約定內容，
    及依17年上字第917號判例揭示：「民事訴訟如係由原告主
    張權利者，應先由原告負舉證之責若原告先不能舉證，以
    證實自己主張之事實為真實，則被告就其抗辯事實即令不能
    舉證，或其所舉證據尚有疵累，亦應駁回原告之請求。」。
    系爭保險屬意外險契約，非人壽險契約，原告主張保險事故
    已發生，請求理賠，即在保險有效期間內，被保險人遭受外
    來突發之傷害事故，導致其身體受有傷害致死亡而請求保險
    人給付保險金，對權利是否發生之事實，既遭被告否認，則
    應由原告對權利已發生之事實先負舉證責任。證明係因外來
    突發之傷害事故導致被保險人其身體蒙受到傷害因而死亡。
  (2)依賢德醫院99年3月3日之診斷證明書記載，被保險人罹患之
    病名係「吸入性肺炎、急性呼吸衰竭、敗血症」，並無所謂
    之「食物嗆入」而導致死亡，被保險人之死因應屬病死或自
    然死，非意外事故死亡。再者，賢德醫院曾對被保險人作支
    氣管鏡檢查，也未見異物，則是否有所謂「食物嗆入」，即
    值懷疑。另賢德醫之死亡證明書對被保險人之死亡種類，係
    勾選「病死或自然死」，顯非係外來突發傷害事故導致被保
    險人死亡。
  (3)次依臺大醫院100年6月7日校附醫祕字第1000902435號函記
    載。按肺炎是由細菌或病毒引起的急性肺部（肺氣胞）發炎
    ，肺炎之種類可分為細菌性肺炎、病毒性肺炎、院內獲得性
    肺炎、吸入性肺炎及其他。吸入性肺炎雖屬肺炎的一種，但
    造成肺炎之原因不一，不論何種肺炎，大部分均有發燒、咳
    嗽以及呼吸短促等共同病徵。胸部Ｘ光片顯示兩側下肺葉浸
    潤，也是診斷是否罹患之肺炎之標準。依賢德醫院病歷記載
    被保險人之病徵，僅能證明其是有罹患肺炎，至於是否確有
    罹患吸入性肺炎即有待商榷。蓋：呼吸急促、呼吸有雜音、
    發燒、兩側下肺葉浸潤均是肺炎共同之病徵，非吸入性肺炎
    之專一性，因被保險人為失智之老人，又長期罹患動脈硬化
    性心臟病，其免疫力較低，本就易受細菌或病毒感染而導致
    肺炎，本件不應排除係自然受細菌、病毒感染而導致肺炎，
    至於口中發現有麵條，僅是「湊巧」「偶發」條件，非導致
    肺炎原因，不能僅因被保險人口腔內發現有食物或醫護人員
    放置氣管內管後，曾抽出麵條，即不再探討有無其他原因造
    成肺部發炎，率而臆測係異物嗆入導致吸入性肺炎。又病程
    之進展應有一定之時程，如果於99年1月29日被保險人因晚
    餐進食曾嗆到，惟其隨即被送賢德醫院就醫，其入院之始醫
    師即診斷為肺炎，若謂係食物嗆到而導致吸入性肺炎，其病
    程進展未免太快，與常理有違。是本件不應排除被保險人之
    肺部本就受細菌或病毒感染與食用麵條無關。
  (4)再按意外險契約保險事故之發生須為外來性、偶發性及不可
    預見，且所謂外來突發事故係指「來自自身以外之事故」且
    「事發突然無法防範」者而言，依醫學文獻，老年人有較高
    的肺炎發生率以及死亡率，其原因乃來自許多與年齡有關的
    原因所造成的結果，包括同時患有其他疾病，一些治療上的
    介入以及老化過程本身等因素。被保險人係77歲之老年人，
    又係罹患動脈硬化性心臟病（ＡＳＨＤ）之失智老人，長期
    在署立臺中醫院就醫，依其本身之條件，本就容易受感染罹
    患肺炎，屬肺炎之高危險群，若係長期罹患疾病及老化過程
    感染細菌、病毒，而導致肺炎，即與意外險契約所指「來自
    自身以外之事故」「事發突然無法防範者」有別。為明瞭被
    保險人之死因，被告認應函調署立臺中醫院之病歷並檢送予
    鑑定機關作整體之觀察，始能真正了解死因。然由於法院未
    檢送署立臺中醫院有關吳林金病歷予臺大醫院，致臺大醫
    院在病歷資料不齊全情況下，作出「若依時序推斷異物嗆入
    導致之吸入性肺炎應屬臨床上最合理之推斷」之錯誤結論。
  (5)退萬步，縱認如臺大醫院上述函所載，異物嗆入導致吸入性
    肺炎，為臨床上最合理之推測，但臺大醫院上述函也另有載
    稱：「任何可能造成意識狀態改變或吞嚥反射不正常的情況
    ，都可能產生物體吸入而導致肺炎。常發生於老人、神經學
    異常、中風、臥床並使用管灌餵食、癡呆症等人」，即老人
    因神經學異常、中風、臥床並使用管灌餵食、癡呆症等病人
    ，均容易罹患吸入性肺炎，而被保險人吳林金係老人，又
    罹患癡呆症（是否另有臥床並使用管灌餵食，此部分，仍須
    鈞院函調署立台中醫院病歷查明），其若因意識狀態改變或
    吞嚥反射不正常，造成異物吸入導致肺炎，此乃屬身體疾病
    所導致，也係具有可預見性，此與意外險契約所指事故之發
    生須「偶發性」「不可預見性」迥然不同，非系爭保險契約
    所指之意外事故，被告自不應理賠。
  (6)復由臺大醫院上述函載：「任何可能造成意識狀態改變或吞
    嚥反射不正常的情況，都可能產生物體吸入而導致肺炎。常
    發生於老人、神經學異常、中風、臥床並使用管灌餵食、癡
    呆症等人」。被保險人吳林金係罹患失智症之老人，依臺
    大醫院上述函記載，其意識狀態本就易改變或其吞嚥反射之
    功能本就易不正常，縱認係因異物吸入而導致肺炎，依臺灣
    屏東地方法院98年保險字第1號、臺灣高等法院95年保險上
    字第28號、臺灣臺南地方法院98年保險字第7號、臺灣臺北
    地方法院99年保險字第88號民事判決意旨，可知此應屬其自
    身之疾病而引發之事故，非因外來突發之意外事故而導致死
    亡，非保險契約所指之「意外事故」。
  (7)又敗血症是指人體內被細菌侵入，並且免疫能力不足，造成
    細菌大量在血液內繁殖，並且產生一些毒素，使人體各器官
    功能損害，嚴重者造成各器官衰竭及休克狀態，其發生原因
    ：1.細菌感染、2.人體自身免疫力不足。肺炎及泌尿道感染
    是最常見引發敗血症的前置病因，但是約有二至三成的敗血
    症病患者找不到原發的感染病灶。敗血症特別容易發生在免
    疫系統仍不成熟的小孩、免疫系統功能已開始退化的老人、
    慢性病患者以及住院病人（尤其是有多重插管或使用呼吸器
    者），請參見奇摩網路醫學文章（被證六）。
  (8)被保險人吳林金係77歲之老人，其免疫系統功能已開始退
    化，其又係罹患動脈硬化性心臟病及失智症老人，長期在署
    立臺中醫院就醫，其於99年1月29日晚間進賢德醫院，賢德
    醫院隔日99年1月30日9：00及13：00時之護理記錄對吳林金
    之身體健康狀況均有記載：「長期臥床、四肢乏力，無法
    自行翻身」，顯見被保險人吳林金於99年1月29日晚間送
    賢德醫院就醫前，其早已罹病而長期臥床，連自行翻身之能
    力亦欠缺，其係罹患肺炎或敗血症之高危險群。尤其原告起
    訴狀也自承99年1月19日進食晚餐時，吳林金就有吞嚥困
    難現象，其吞嚥困難應是身體健康轉壞之自然反應，與食用
    麵條無關，原告起訴狀未曾指稱進晚餐時被保險人吳林金
    有「食物嗆到」情事，進餐時若有「食物嗆到」現象，原告
    不可能未發現，原告之起訴狀應會詳為說明，然原告之起訴
    狀未指進晚餐時，被保險人吳林金有被「食物嗆到」。所
    謂之「食物嗆入」，依原告之主張係就醫時，醫師之判斷。
    進晚餐時，原告未發現被保險人有「食物嗆到」，而醫師從
    被保險人口中發現有麵條，即推斷係「食物嗆入」而導致吸
    入性肺炎，其推論即值得商榷。
  (9)末查，被保險人吳林金是長期臥床之病人，欠缺自行翻身
    之能力，則其為何有能力自行吃麵條？係何人餵伊吃麵條？
    對此疑點，應加以調查。
  (二)聲明：(1)原告之訴駁回。(2)如受不利判決，願供擔保請准宣
    告免為假執行。
三、兩造經法官試行整理並簡化爭點，結果如下：
  (一)兩造不爭之事項：
  (1)兩造有在98年7月20日訂立保險契約，被保險人為吳林金
    。
  (2)吳林金99年2月15日11時16分因敗血症死亡。
  (3)保險契約第3條之約定「被保險家庭成員於契約有效期間內
    ，因遭受意外傷害事故，致其身體受傷蒙受傷害而致死亡、
    殘廢、重大燒燙傷或傷害診療時，本公司依照本契約的約定
    ，給付保險金」。
  (4)如確有保險契約第3條所約定之保險意外事故發生，被告應
    給付1,000,000元保險金。
  (二)兩造爭執事項：
  (1)原告主張被保險人因異物吸入而導致吸入性肺炎而死亡之意
    外事故，請求被告給付保險金有無理由？
  (2)被告抗辯被保險人係因個人疾病所引發之事故非意外事故有
    無理由？
四、得心證之理由：
  (一)當事人主張有利於己之事實者，就其事實有舉證之責任，民
    事訴訟法第277條前段定有明文，此即舉證責任之分配原則
    。但除法律別有規定外，如遇有特殊情形，仍貫澈此一原則
    ，對於該當事人顯失公平時，即不受此原則規定之限制，此
    為該條但書「法律別有規定，或依其情形顯失公平者，不在
    此限」之立法意旨。是以，倘有該條但書所定，依其情形顯
    失公平之情事，斯時該當事人之舉證責任，或予減輕或予免
    除或轉換由他方當事人為之，法院應本於誠實信用原則，斟
    酌各種具體客觀情事後，以為認定。按傷害保險人於被保險
    人遭受意外傷害及其所致殘廢或死亡時，負給付保險金額之
    責。前項意外傷害，指非由疾病引起之外來突發事故所致者
    。保險法第131條設有規定。又該條所稱之意外傷害，乃指
    非由疾病引起之外來突發事故所致者而言。該意外傷害之界
    定，在有多數原因競合造成傷殘或死事故之情形時，應側重
    於「主力近因原則」，以是否為被保險人因罹犯疾病、細菌
    感染、器官老化衰竭等身體內在原因以外之其他外來性、突
    發性（偶然性）、意外性（不可預知性）等因素作個案客觀
    之認定，並考量該非因被保險人本身已存在可得預料或查知
    之外在因素，是否為造成意外傷殘或死亡事故之主要有效而
    直接之原因（即是否為其重要之最近因果關係）而定（參見
    最高法院94年度臺上字第1816號判決意旨）。另意外傷害保
    險係在承保被保險人非由疾病引起之外來突發事故所致傷害
    及其所致殘廢或死亡之損失，而人之傷害或死亡之原因，其
    一來自內在原因，另一則為外來事故（意外事故），所謂外
    來事故（意外事故），係指內在原因以外之一切事故而言，
    其事故之發生為外來、偶然而不可預見。意外傷害保險契約
    之受益人請求保險人給付保險金，雖應證明被保險人係因意
    外事故而受傷害，惟受益人如證明該事故確已發生，且依經
    驗法則，其發生通常係外來、偶然而不可預見者，應認其已
    盡證明之責。於此情形，保險人如抗辯其非屬意外，自應就
    其抗辯之事實負證明之責，始符合舉證責任分配之原則（參
    見最高法院96年度臺上字第28號判決意旨）。
  (二)原告主張其向被告投保系爭保險契約，被保險人為吳林金
    ，身故保險金受益人為原告，身故保險金額為1,000,000元
    ，而吳林金於保險期間因「食物嗆入、吸入性肺炎及敗血
    症」致死，嗣經向被告申請理賠意外傷害身故保險金，卻遭
    拒絕理賠等語，已據其提出系爭保險契約書、保險單、保險
    費收據、死亡證明書等在卷足證，亦為被告不爭執，原告此
    部分主張，自堪信為真實。
  (三)系爭保險契約之保險範圍即保險契約條款第3條約定：「被
    保家庭成員於本契約有效期間內，因遭受意外傷害事故，致
    其身體蒙受傷害而致死亡、殘廢、重大燒燙傷或傷害診療時
    ，本公司依照本契約的約定，給付保險金。」、第2條第7項
    則約定：「本契約所稱『意外傷害事故』，係指非由疾病引
    起之外來突發事故。」，與保險法第131條之規定相同。從
    而原告得否請求被告給付意外傷害身故保險金，即應以吳林
    金之死亡是否屬於意外傷害事故（非由疾病引起之外來突
    發事故）；而意外傷害之界定，在有多數原因競合造成死亡
    事故之情形時，即應參酌前開最高法院94年度臺上字第1816
    號判決意旨揭示之「主力近因原則」作為判斷之基準，並應
    依民事訴訟法第277條規定，分配舉證責任。至何謂「外來
    突發事故」？依財政部保險司87年8月13日臺保司(三)字第
    871855838號函釋示：「凡非因疾病所引起者，皆為外來突
    發之意外事故」。按財政部保險司係保險業之中央主管機關
    ，系爭保險契約條款係奉財政部臺財保字地092075716號函
    核准，此有該保險契約書上載核准文號可稽，則關於保險契
    約條款文字之涵意，法院自應參酌主管機關之函示意見解釋
    之。又依保險法第54條第2項規定：「保險契約之解釋，應
    探求契約當事人之真意，不得拘泥於所用之文字；如有疑義
    時，以作有利於被保險人之解釋為原則。」茲系爭保險契約
    第2條第7項規定：「所稱意外傷害事故，指非由疾病引起之
    外來突發事故」，其意義是否指：只要係「非由疾病引起」
    ，即屬外來突發事故？抑或除必須係「非由疾病引起」者外
    ，另須「來自自身以外之突發事故」，始屬意外傷害事故？
    由於上開條項之解釋滋生疑義，對被保險人之權益影響甚巨
    ，則依保險法上開規定，自應作有利於被保險人之解釋，復
    參酌財政部保險司上開釋示函令，本件所謂「意外傷害事故
    」，只要是「非因疾病所引起」，即屬外來突發之意外事故
    ，方符保險法第54條第2項規定之法意。查：吳林金係因
    食物嗆入引起吸入性肺炎後因敗血症死亡，此有診斷證明書
    1份在卷可佐，又本件經送臺大醫院鑑定結果，認：「(1)依
    賢德醫院病歷記載，吳林女士（即吳林金）於99年1月29
    日晚餐進食後發生呼吸急促、呼吸有雜音等症狀，送至賢德
    醫院就醫時發現上呼吸道有尖銳呼吸音，口腔內部有食物存
    在，放置氣管內管後由管內抽出麵條，病人當晚即有發燒，
    胸部X光顯示兩側下肺葉浸潤，應足以診斷病人當時罹患吸
    入性肺炎。(2)吳林女士99年2月2日於賢德醫院接受支氣管鏡
    檢查，結果顯示右下肺葉支氣管內有亞急性發炎現象。檢查
    當時並無發現肺內呼吸道有異物。但由於此次支氣管鏡檢查
    係經由氣管內管進入肺部支氣管，無法得知口、鼻是否有異
    物。(3)導致吸入性肺炎的原因眾多（詳見鑑定事由第五點之
    答覆意見），但若依照時序推斷異物嗆入導致吸入性肺炎，
    應屬臨床上最合理之推測。吳林女士入院後持續有氣喘、發
    燒等症狀，99年2月2日賢德醫院病歷病程記載提到追蹤胸部
    X光顯示兩側下肺葉浸潤惡化，顯示吸入性肺炎持續加重。
    最後引發敗血症而死亡。(4)根據賢德醫院病歷記錄所載，吳
    林女士就診時，並未提及有胃、食道逆流嗆入肺部氣管，亦
    未提即有灰塵、氣體、毒性化學物質嗆入肺部之情形。」，
    亦有該院100年6月7日校附醫秘字第1000902435號函之鑑定
    意見可參，堪認被保險人吳林金乃因上開具外來性、偶然
    性及不可預見性之用餐不慎、氣管遭麵條嗆入之意外事故導
    致吸入性肺炎併敗血症死亡。又本件原告已證明被保險人吳
    林金係因食物嗆入之意外事故而受傷害致死；而證明非因
    疾病發作而致食物嗆入氣管，殊屬困難，是倘需由原告證明
    被保險人吳林金非因疾病導致死亡，即顯失公平，依民事
    訴訟法第277條第1項但書及上開最高法院96年度臺上字第28
    號判決意旨，自應由被告舉證證明被保險人吳林金之食物
    嗆入係因疾病發作之事實，然並無其他證據足以證明被保險
    人吳林金於99年1月29日前即受細菌或病毒感染而形成肺
    炎之存在。是原告主張被保險人吳林金乃因意外事故導致
    死亡，自屬可取。至被告另辯稱賢德醫院之診斷證明書雖記
    載被保險人吳林金之死亡種類為病死或自然死，然本件被
    保險人吳林金係因食物嗆入之意外事故造成吸入性肺炎後
    至敗血症死亡，核如前述，是直接造成被保險人吳林金死
    亡原因確係因敗血症，然造成被保險人吳林金最後發生敗
    血症之直接原因，仍係因外在之食物嗆入之意外所致，且該
    食物嗆入並無造成被保險人吳林金有何窒息之情形，故賢
    德醫院所記載被保險人吳林金為病死或自然死，應僅係敘
    明導致被保險人吳林金死亡之直接原因，然仍不足以排除
    此一食物意外嗆入造成吸入性肺炎而致敗血症之原因，揭諸
    上開說明，賢德醫院診斷書關於死亡種類之記載，仍不足以
    為有利於被告之認定。
  (四)又被告雖辯稱被保險人吳林金原即罹患失智症並及動脈硬
    化性心臟病，免疫力較低，本易受細菌或病毒感染而導致肺
    炎，不應排除被保險人吳林金肺部本受細菌或病毒感染等
    語，然查，任何可能造成意識狀態改變或吞嚥反射不正常之
    情況，都可能產生物體吸入而導致肺炎，常發生於老人，神
    經學異常、中風、臥床並使用管灌餵食、癡呆症等病人，此
    有前開臺大醫院函知鑑定意見在卷可參。然此僅係指此類型
    之人發生之機率較諸一般人為高，然仍非表示此即係有該等
    症狀之人即必然會發生肺炎，本件被保險人吳林金固因失
    智症、動脈硬化性心臟病而長期臥床，臨床上屬於易引發肺
    炎之類型，惟依前開賢德醫院之病歷記錄所載，被保險人吳
    林金於99年1月29日至該院就診時，除口腔內部有食物存
    在外，經診療醫師放置氣管內管後，猶在管內抽出麵條，然
    無任何有關吳林金有胃、食道逆流或其他灰塵、氣體、毒
    性化學物質嗆入肺部情形，亦無任何關於吳林金有心臟病
    發作之記載，足見被保險人吳林金確係因食用麵條時不慎
    嗆入氣管而引發吸入性肺炎甚明，是依被保險人吳林金發
    生吸入型肺炎併致敗血症而死亡時之外觀觀之，死者顯非因
    疾病死亡，而該引發吸入性肺炎致敗血症死亡之外來事故亦
    非死者本身原有之失智症或動脈硬化性心臟病所導致，故就
    本件而言，應認被保險人吳林金係因外來之突發事故致死
    ，本件應認原告就被保險人吳林金發生「意外事故」之事
    實，已盡其舉證責任。
  (五)又查，依賢德醫院關於被保險人吳林金於99年1月29日呼
    吸加護記錄、體溫表、病歷表、護理記錄所載，被保險人吳
    林金於99年1月29日入院就診時，其血壓為120／54mmHg，
    且無被保險人吳林金有心臟病發作情形之記載，足見被保
    險人吳林金雖罹患動脈硬化性心臟病，然於99年1月29日
    當天並無心臟病發作而影響其意識狀態改變之情形；另參諸
    賢德醫院關於被保險人吳林金之護理記錄，其中於99年1
    月31日21時25分之護理記錄即記載被保險人吳林金眼睛有
    淚水，皺眉，經詢問後，被保險人吳林金表示胃不舒服等
    語，同日22時10分之護理記錄則記載護理人員再次詢問被保
    險人吳林金胃是否有改善，被保險人吳林金則表示有改
    善等語，顯見被保險人吳林金雖罹患失智症，且長期臥病
    在床，無法自行翻身，但仍有一定之意識存在，又本件被保
    險人吳林金確係因食物嗆入而導致吸入性肺炎，已如前述
    ，並依賢德醫院之病歷記錄所載，並無任何被保險人吳林金
    於99年1月29日前已感染肺炎之情形，是本院認無庸再被
    保險人吳林金調取於臺中醫院就診之病歷再送鑑定之必要
    ，併予敘明。
五、綜上所述，本件被保險人吳林金既因進食時發生食物嗆入
    氣管造成吸入性肺炎，並導致敗血症死亡，則本件被保險人
    吳林金之死亡，自已該當保險契約所稱之「意外事故」，
    則依兩造契約之約定，被告自應負理賠責任。
六、從而，原告依系爭保險契約之約定，請求被告應給付原告1,
    000,000元，及自起訴狀繕本送達翌日即99年10月2日起至清
    償日止，按週年利率百分之五計算之利息，為有理由，應予
    准許。
七、兩造均陳明願供擔保，聲請宣告假執行或免為假執行，經核
    均無不合，爰分別酌定相當之擔保金額，併准許之。
八、本件事證已臻明確，兩造其餘攻擊防禦方法、陳述及舉證，
    經審酌後核與本件判決結果並無影響，爰不一一論述，附此
    敘明。
九、訴訟費用負擔及假執行宣告之依據：民事訴訟法第78條、第
    390條第2項、第392條。
中    華    民    國    100    年    8    月    26    日
                  民事第一庭    法  官  戴博誠
正本係照原本作成。
如對本判決上訴，須於判決送達後20日內向本院提出上訴狀。如
委任律師提起上訴者，應一併繳納上訴審裁判費。
中    華    民    國    100    年    8    月    29    日
                                書記官  何俞瑩